【裁判字號】    97,交聲,1497
【裁判日期】    970812
【裁判案由】    聲明異議
【裁判全文】
臺灣高雄地方法院交通事件裁定        97年度交聲字第1497號
原處分機關  高雄市政府交通局
異  議  人  甲○○
上列異議人因違反道路交通管理處罰條例案件，對於高雄市政府
交通局中華民國97年6 月13日違反道路交通管理事件裁決書（原
處分案號：高市交裁字第裁32－B00000000 號）聲明異議，本院
裁定如下：
    主  文
原處分撤銷。
甲○○不罰。
    理  由
一、原處分意旨略以：異議人即受處分人甲○○（下稱異議人）
    於民國96年9 月15日18時40分，騎乘車號XH3 －625 號重機
    車，在高雄市○○街75巷巷口肇事致人受傷而逃逸，爰依道
    路交通管理處罰條例第62條第4 項之規定，裁處異議人罰鍰
    新臺幣（下同）9 千元；吊銷駕駛執照，1 年內禁考等情。
    聲明異議意旨則以：異議人於肇事後，仍停留在現場等候救
    護車到場將傷者送醫，並無肇事逃逸之違規事實，原處分裁
    處異議人罰鍰9 千元，顯有違誤，為此聲明異議，請求撤銷
    原處分等語。
二、按汽車駕駛人駕駛汽車肇事致人受傷或死亡者，應即採取救
    護措施及依規定處置，並通知警察機關處理，不得任意移動
    肇事汽車及現場痕跡證據，違反者處3 千元以上9 千元以下
    罰鍰。但肇事致人受傷案件當事人均同意時，應將肇事汽車
    標繪後，移置不妨礙交通之處所。前項駕駛人肇事致人受傷
    而逃逸者，吊銷其駕駛執照；致人重傷或死亡而逃逸者，吊
    銷其駕駛執照，並不得再考領，道路交通管理處罰條例第62
    條第3 項、第4 項分別定有明文。
三、查本件異議人於前揭時地，騎乘上開機車自後撞擊被害人張
    哲嘉所騎腳踏車，致被害人受有腦震盪症候群及右手肘手掌
    擦挫傷等情，為異議人所不爭執。惟異議人於肇事後，確有
    停留在現場等候，至救護車到達現場將被害人送醫後，始經
    被害人親友同意後離去，並非逃逸等情，業據異議人到庭供
    述明確，並有異議人與被害人雙方書立之和解書1 份在卷可
    參。上開和解書附款載明：「甲方（即異議人）待救護車到
    才離開」等文字，足以證明異議人肇事後確無逃逸。又異議
    人因上開肇事行為，同時涉及過失傷害及肇事逃逸罪嫌，為
    警偵辦。被害人於警詢中證稱：肇事後被告（即異議人）有
    下車處理，並留下姓名、住址及電話等語，並經警載明於筆
    錄及交通事故談話紀錄表內。嗣經警報請檢察官偵查後，認
    異議人確無肇事逃逸行為，過失傷害部分則據被害人撤回告
    訴，乃將全案為不起訴處分等情，亦據本院調取臺灣高雄地
    方法院檢察署96年度偵字第29657 號公共危險案件全卷核閱
    屬實。足認異議人於肇事後確有停留現場等候，至救護車到
    場將被害人送醫，並留下姓名、住址及電話後始離去無誤，
    難認異議人有何違反道路交通管理處罰條例第62條第3 項、
    第4 項規定肇事致人受傷而逃逸之違規行為，自不得依各該
    規定予以裁罰。
四、原處分機關未予詳察，遽依道路交通管理處罰條例第62條第
    3 項、第4 項之規定（原處分漏載第3 項），對異議人裁處
    罰鍰9 千元；吊銷駕駛執照，1 年內禁考，即有未當。異議
    人以無肇事逃逸之違規行為，聲明異議，雖僅請求撤銷原處
    分關於罰鍰部分，未請求一併撤銷其他關於吊銷駕駛執照，
    1 年內禁考之部分。惟原處分既有前揭可議之處，仍應將罰
    鍰連同吊銷駕駛執照禁考部分全部撤銷。從而，本件聲明異
    議為有理由，應由本院將原處分全部撤銷，並自行諭知異議
    人全部不罰（含罰鍰及吊銷駕照1 年內禁考部分）之裁定。
五、依道路交通管理處罰條例第87條第2 項、道路交通案件處理
    辦法第20條前段，裁定如主文。
中    華    民    國    97    年    8     月    12    日
                  交通法庭      法  官  林柏壽
以上正本證明與原本無異。
如不服本裁定，應於收受送達後5 日內，向本院提出抗告狀。
中    華    民    國    97    年    8     月    13    日
                                書記官  林國龍


司法院資訊處製作；財團法人民間司法改革基金會備份。
